臺灣高等法院高雄分院刑事裁定　　　　 96年度交抗字第195號
抗告人即
受處分人　　甲○○
上列抗告人因違反道路交通管理處罰條例聲明異議案件，不服臺
灣高雄地方法院中華民國96年8 月29日裁定（96年度交聲字第66
7 號），提起抗告，本院裁定如下：
    主  文
原裁定撤銷，發回臺灣高雄地方法院。
    理  由
一、抗告意旨略以：抗告人即聲明異議人甲○○固有為警舉發之
    酒後駕駛輕型機車之違規事實，然原裁處吊扣抗告人職業聯
    結車駕駛執照12個月之處分，將影響抗告人全家生計，且依
    道路交通管理處罰條例第68條於94年12月14日修正公布，於
    95年3 月1 日施行，修正後已將「吊扣」各級車類駕照之規
    定排除，則依修正後規定，僅能吊扣駕駛人違規當時所駕車
    類之駕駛執照，不能一併吊扣駕駛人持有各級車類駕駛執照
    ，原處分自有未當，原裁定駁回抗告人之聲明異議，尚有未
    洽，為此提起抗告，請撤銷原裁定更為適法之裁定云云。
二、原裁定略以：
(一)、按汽車駕駛人，駕駛汽車經測試檢定有酒精濃度超過規定標
    準者，處15,000元以上60,000元以下罰鍰，並當場移置保管
    其車輛及吊扣其駕駛執照1 年；因而肇事致人受傷者，並吊
    扣其駕駛執照2 年；致人重傷或死亡者，吊銷其駕駛執照，
    並不得再考領。又汽車駕駛人，因違反本條例及道路交通安
    全規則之規定，受吊扣或吊銷駕駛執照處分時，吊扣或吊銷
    其持有各級車類之駕駛執照，道路交通管理處罰條例第35條
    第1 項第1 款、第68條分別定有明文。而依同條例第3 條第
    8 款，汽車包括機器腳踏車在內，是有關駕駛機車違規，亦
    有上開規定之適用。
(二)、受處分人甲○○對於違規事實均不否認，惟對於吊扣駕駛執
    照部分則以：異議人為聯結車職業駕駛，沒有機車駕照，違
    規當時係持聯結車職業駕駛執照而駕駛輕型機車，依法應依
    無照駕駛處罰，且若吊扣執業駕駛執照則家庭生計發生問題
    ，懇請撤銷吊扣其駕駛執照處分等語。然查吊扣駕駛執照之
    目的並非僅為處罰違反道路交通管理事件之行為人而已，尚
    有以暫時禁止行為人於道路上駕駛，以免其短期內再犯之用
    意，故道路交通管理處罰條例第68條規定：汽車駕駛人，因
    違反本條例及道路交通安全規則之規定，受吊扣或吊銷駕駛
    執照處分時，吊扣或吊銷其持有各級車類之駕駛執照。而依
    道路交通安全規則第61條第1 款之規定，汽車駕駛人取得高
    一級車類之駕駛資格者，准駕駛較低級車類之車輛，而已領
    有聯結車駕駛執照者，得駕駛輕型機器腳踏車。是倘聯結車
    駕駛執照所有人，駕駛機車違規而應吊扣駕駛執照時，倘因
    其係騎乘機車，而僅吊扣其機車駕照或依無照駕駛機車處理
    ，依前開道路交通安全規則之規定，其仍可以聯結車駕駛執
    照駕駛輕型機車，立法目的豈非無法達到。從而，原處分機
    關依道路交通管理處罰條例第35條第1 項第1 款、第68條及
    違反道路交通管理事件統一裁罰標準及處理細則所訂之違反
    道路交通管理事件統一裁罰標準表之規定裁處罰鍰30,000元
    ，並吊扣其駕駛執照12個月，核無違誤，本件受處分人之異
    議為無理由，自應將其異議駁回等語。
三、經查：
(一)、原處分機關係以受處分人即抗告人甲○○於96年6 月13日21
    時24分許，駕駛ZJE-317 號輕型機車，在高雄縣鳳山市○○
    路53號前，經舉發酒後駕車（經酒精測試器測試酒精濃度為
    每公升0.54毫克），爰依違反道路交通管理處罰條例第35條
    第1 項第1 款規定，裁處罰鍰新臺幣（下同）30,000元，吊
    扣駕駛執照12個月，並施以道安講習等情，有交通部公路總
    局高雄區監理所96年7 月9 日裁決書、高雄縣政府警察局舉
    發違規通知單影本各1 份在卷可佐（見原審卷第46頁）。
(二)、按道路交通管理處罰條例第68條於94年11月23日修正通過，
    於94年12月14日修正公布，於95年3 月1 日施行，由原條文
    ：「汽車駕駛人，因違反本條例及道路交通安全規則之規定
    ，受吊扣或吊銷駕駛執照處分時，吊扣或吊銷其持有各級車
    類之駕駛執照」，修正為：「汽車駕駛人，因違反本條例及
    道路交通安全規則之規定，受吊銷駕駛執照處分時，吊銷其
    持有各級車類之駕駛執照」，修正後之新法已將「吊扣」之
    連坐規定排除在外。觀其修法意旨，係以原條文將違規駕駛
    人所持有之各級車類駕駛執照一併吊扣或吊銷，失之過酷，
    影響人民工作及生活甚鉅為由，而刪除吊扣駕駛人駕駛執照
    時，應吊扣駕駛人持有各級車類駕駛執照之規定。是依現行
    道路交通管理處罰條例，似無得吊扣駕駛人所持有「各級車
    類」駕駛執照之依據存在，原審自應再予審酌。
(三)、按道路交通安全規則第61條第1 項規定：「汽車駕駛人取得
    高一級車類之駕駛資格者，應換發駕駛執照，並准其駕駛較
    低級車類之車輛，其規定如左：一、已領有聯結車駕駛執照
    者，得駕駛大客車、…、輕型機器腳踏車」。本件抗告人係
    領有較高級之職業聯結車駕駛執照（見本院卷第10頁所附抗
    告人之公路監理電子閘門資料1 份），本可直接允許其得駕
    駛輕型機車，抗告人於酒駕違規時自非「無照駕駛」情形（
    見原審卷第12-13 頁之本件舉發違規交通隊員警蔡朝興具結
    證詞亦明）。又本件抗告人雖無機車駕照可供吊扣，然行政
    行為採取之方法所造成之損害，本不得與欲達成目的之利益
    顯失均衡，行政程序法第7 條第3 款、行政罰法第18條等規
    定可參，則吊扣抗告人之職業聯結車駕照，雖可達成限制抗
    告人繼續駕駛機車類行駛之目的，惟亦同時造成限制抗告人
    駕駛其他各級車類行駛之結果，所造成之損害已與欲達成目
    的之利益顯失均衡。且依上開所述修正後即本件行為時之新
    法，既然已將「吊扣」各級車類規定刪除，則本件原處分機
    關裁處吊扣抗告人「職業聯結車」駕駛執照12個月，是否有
    逾道路交通管理處罰條例第68條規範，容有詳查之處。
四、綜上所述，原裁定爰引上開「修正前」道路交通管理處罰條
    例第68條規定，而認原處分機關吊扣抗告人各級駕駛執照（
    職業聯結車）無誤，因而駁回抗告人於原審所提之聲明異議
    ，即有未洽，抗告人指摘原裁定不當，為有理由，應由本院
    將原裁定撤銷，發回原審法院更為適法之裁定。此外，原裁
    定理由欄一所示之「附件」，並無附於原裁定正本（見原審
    卷第15頁），亦有疏漏，附此敘明。
據上論結，應依道路交通案件處理辦法第26條，刑事訴訟法第41
3 條前段，裁定如主文。
中　　華　　民　　國　　96　　年　　10　　月　　8     日
                  刑事第一庭    審判長法  官  郭雅美
                                      法  官  莊崑山
                                      法  官  張意聰
以上正本證明與原本無異。
不得再抗告。
中　　華　　民　　國　　96　　年　　10　　月　　8     日
　　　　　　　　　　　　　　　　　　　書記官  呂素珍
